【裁判字號】    97,易,337
【裁判日期】    970506
【裁判案由】    家暴毀損
【裁判全文】
臺灣桃園地方法院刑事判決              97年度易字第337 號
聲  請  人  臺灣桃園地方法院檢察署檢察官
被      告  甲○○
上列被告因家庭暴力之毀損案件，經檢察官聲請簡易判決處刑（
九十六年度偵字第二四六五０號），本院認不宜以簡易判決處刑
，改依通常程序並判決如下：
    主  文
本件公訴不受理。
    理  由
一、本件聲請簡易判決處刑意旨略以：被告甲○○與告訴人乙○
    ○為夫妻，二人因感情不睦，業已分居二、三年，被告甲○
    ○於民國九十六年九月四日上午十時許，在未經告訴人乙○
    ○允許下，竟委託不知情第三人黃健忠鎖匠，至告訴人乙○
    ○位於桃園縣桃園市○○路○段四十一號四樓之承租房屋開
    鎖，開鎖後無故侵入告訴人乙○○上址承租之房屋（被告甲
    ○○所犯無故侵入住宅犯行部分，另案由本院以九十七年度
    桃簡字第四二四號判處拘役三十日，如易科罰金，以新臺幣
    一千元折算一日）。被告甲○○復基於毀損之犯意，將告訴
    人乙○○上址承租房屋之牆壁，以紅色油漆塗上「死姦夫、
    乙○○拿＄、天涯海角」等文字，因認為被告甲○○此部分
    另涉犯刑法第三百五十四條之毀損罪嫌，且與所犯之無故侵
    入住宅犯行部分，係犯意各別，應予分論併罰等語。
二、按告訴乃論之罪，未經告訴者，應諭知不受理之判決，且得
    不經言詞辯論，刑事訴訟法第三百零三條第三款、第三百零
    七條分別定有明文。又刑法第三百五十四條之毀損罪，依同
    法第三百五十七條之規定需告訴乃論。
三、經查：
（一）桃園縣桃園市○○路○段四十一號四樓係告訴人乙○○向
      房東陳劉阿秀所承租，九十六年九月四日上午告訴人乙○
      ○前揭租住處遭人侵入後，除於牆上噴漆外，並毀損告訴
      人乙○○置於上開租住處所內之衣服、家具及電器等情，
      業據告訴人乙○○迭於警詢、偵查時及本院訊問中均指訴
      在卷，並有告訴人乙○○前揭租住處內衣物、家具及電器
      遭毀損之照片在卷可稽，告訴人乙○○於本院訊問中復向
      本院陳稱其於警詢時、偵查中所訴要對被告甲○○提出毀
      損告訴，並不是要告被告甲○○以噴漆毀損租住處之牆壁
      ，而是要告被告甲○○毀損其置於租住處內之衣服、家具
      及電器等事實，此有本院九十七年五月五日訊問筆錄在卷
      可參（詳本院九十七年五月五日訊問筆錄第一頁至第二頁
      稱：「（問：是否要告甲○○毀損你承租房屋的牆壁？）
      告訴人答：我不要告毀損承租房屋的牆壁，而是要告甲○
      ○毀損我的家具，也就是我購買的家具，我在警局中是要
      告他毀損我購買的家具及電器用品。（問：你要告毀損，
      是要告甲○○毀損你購買的傢俱及電器，並不是要告他毀
      損承租房屋的牆壁，是否如此？）是，我是要告他破壞我
      購買的家具及電器。（問：就承租房屋的牆壁，這部分你
      是否提出告訴？）沒有，我沒有要告他毀損承租房屋的牆
      壁，而是要告他毀損我的日常生活用品，也就是傢俱、電
      器及衣褲被被告剪破。」等語），參以告訴人乙○○復於
      偵查中向檢察官指稱因當日被告甲○○無故侵入其租住處
      所後，其置於其內之衣物、家具及電器遭毀損及東西也不
      見了，所以要對被告甲○○提出毀損及竊盜之告訴等情（
      詳偵查卷第二四頁至第二五頁九十六年十一月五日偵訊筆
      錄），堪信告訴人乙○○所提出之毀損告訴，係指訴被告
      甲○○毀損其置於前揭租住處所內之衣物、家具及電器，
      而非對被告甲○○毀損其租住處之牆壁提出告訴。
（二）按「犯罪是否已經起訴，而為法院應予審判之事項，應以
      起訴書事實欄記載之犯罪事實為準，而非以起訴書所引法
      條或罪名為依據。」（詳最高法院八十九年度台上字第二
      四０七號、八十九年度台上字第六三六一號、九十四年度
      台上字第一三九七號判決意旨）。查檢察官於本件犯罪事
      實欄內，就被告甲○○毀損之部分僅提及被告甲○○以紅
      色油漆塗毀損牆壁，並未提及被告甲○○毀損告訴人乙○
      ○置於前揭租住處內之衣物、家具及電器等情，復有聲請
      人九十六年度偵字第二四六五０號聲請簡易判決處刑書在
      卷可佐，準此，聲請人僅就告訴人乙○○未提出告訴之毀
      損牆壁於犯罪事實欄敘及，並未於犯罪事實欄記載被告甲
      ○○有何毀損告訴人乙○○之衣物、家具及電器，是檢察
      官顯就告訴人乙○○未告訴之毀損牆壁部分聲請簡易判決
      處刑，而未就告訴人乙○○提出告訴之毀損衣物、家具及
      電器部分與告訴被告甲○○涉犯竊盜部分於犯罪事實欄提
      及，本院自無從置喙。
（三）綜上所述，告訴人乙○○係告訴被告甲○○毀損其租住處
      內之衣物、家具及電器，而非告訴被告毀損牆壁，而被告
      甲○○被訴毀損牆壁之部分，依刑法第三百五十七條之規
      定，須告訴乃論，該部分既未據提出告訴，且上開房屋之
      所有權人即陳劉阿秀亦於本院訊問中表示沒有要告被告甲
      ○○等情（詳本院九十七年三月二十四日訊問筆錄第二頁
      ），是上開毀損牆壁之部分既未據提出告訴，此部分之訴
      追條件自有欠缺，參照前述說明，爰不經言詞辯論，逕為
      不受理之諭知。另按刑事訴訟法第四百五十一條第一項、
      第三項規定，聲請簡易判決處刑者，與起訴有同一之效力
      ，本件既應諭知不受理判決，依刑事訴訟法第四百五十二
      條之規定，即不能逕依簡易判決處刑而應改依通常程式審
      判，併予敘明。
四、依刑事訴訟法第四百五十二條、第二百八十四條之一、第三
    百零三條第三款、第三百零七條，判決如主文。
中    華    民    國    97    年    5     月    6     日
                  刑事第一庭  法  官   曾淑華
上正本證明與原本無異。
如不服本判決，應於判決送達後10日內向本院提出上訴狀（應抄
附繕本）。
                              書記官  陳玉芳
中    華    民    國    97    年    5     月    8     日


司法院資訊處製作；財團法人民間司法改革基金會備份。
